臺灣橋頭地方法院刑事判決　　　　　　110年度簡上字第185號
上　訴　人
即　被　告　吳憲興


上列上訴人因詐欺案件，不服本院橋頭簡易庭中華民國110 年8
月30日110 年度簡字第595 號第一審簡易判決（聲請簡易判決處
刑案號：臺灣橋頭地方檢察署110 年度偵字第3195號），提起上
訴，本院管轄之第二審合議庭判決如下：　
    主  文
原判決撤銷。
吳憲興犯詐欺得利罪，累犯，處拘役貳拾日，如易科罰金，以新
臺幣壹仟元折算壹日。
    事  實
一、吳憲興無付款真意，竟意圖為自己不法之所有，基於詐欺得
    利之犯意，於民國108 年1 月9 日14時許，在不詳地點，以
    網際網路登錄手機遊戲「星城ONLINE」，先使用暱稱「聚寶
    盆」帳號向玩家陳吉霖佯稱：願以新臺幣（以下未特別標註
    幣別者，亦同）2,500 元之價格，與陳吉霖交易35萬星城幣
    云云，再持用其友人劉冠廷所申設之門號0000000000號手機
    與陳吉霖聯繫交易事宜，致陳吉霖陷於錯誤，誤信吳憲興確
    有交易意願，而將35萬星城幣，移轉至吳憲興使用之上開手
    機遊戲帳號內。吳憲興取得陳吉霖移轉之虛擬貨幣後，未依
    約付款，旋即將35萬星城幣變賣得款，並經催促亦置之不理
    ，陳吉霖報警處理後，始循線查悉上情。
二、案經陳吉霖訴由新北市警察局三峽分局報告臺灣新北地方檢
    察署呈請臺灣高等檢察署檢察長核轉臺灣橋頭地方檢察署檢
    察官偵查後聲請簡易判決處刑。
    理  由
壹、證據能力部分
    按被告以外之人於審判外之陳述，雖不符刑事訴訟法第159
    條之1 至同條之4 之規定，而經當事人於審判程序同意作為
    證據，法院審酌該言詞陳述或書面陳述作成時之情況，認為
    適當者，亦得為證據，刑事訴訟法第159 條之5 第1 項定有
    明文。經查，本件就後述援用之具傳聞性質之證據，被告吳
    憲興及檢察官於本院審判程序中同意作為證據【見院卷第11
    0 頁】，本院審酌該等陳述作成時之情況正常，所取得過程
    並無瑕疵，與本案相關之待證事實具有關連性，亦無證明力
    明顯過低等情形，認適當作為證據，依前開規定，認上開陳
    述具有證據能力。又下列其餘認定本案有罪部分之非供述證
    據，經查並無違反法定程序取得之情，依刑事訴訟法第158
    條之4 規定反面解釋，亦應具證據能力。
貳、實體事項
一、認定犯罪事實所憑之證據及理由
    上揭犯罪事實，業據被告坦承不諱【見偵緝卷第23頁至第24
    頁、院卷第73頁至第75頁、第104 頁、第110 頁】，並經證
    人即告訴人陳吉霖、證人劉冠廷證述明確【見偵一卷第5 頁
    至第6 頁、第7 頁至第7 頁反面、第8 頁反面至第9 頁反面
    】，復有門號0000000000號使用者查詢資料、星城online遊
    戲畫面擷圖在卷可佐【見偵一卷第14頁、第17頁至第18頁】
    ，足認被告之任意性自白均與事實相符，堪以採信。從而，
    本案事證明確，被告之犯行堪以認定，應依法論科。
二、論罪科刑
  ㈠按刑法第339 條第1 項、第2 項分別規定詐欺取財罪及詐欺
    得利罪，前者之行為客體係指財物，後者則指取得債權、免
    除債務、延期履行債務或提供勞務等財物以外之財產上不法
    利益（最高法院86年度台上字第3534號判決意旨參照）。又
    網路遊戲虛擬世界之虛擬貨幣、遊戲點數，係以電磁紀錄之
    方式儲存於遊戲伺服器，遊戲帳號所有人對於該虛擬貨幣、
    遊戲點數之電磁紀錄擁有可任意處分或移轉之權，其雖為虛
    擬而非現實可見之有形體財物，而係供人憑以遊玩網路遊戲
    使用，然於現實世界中仍然具有一定之財產價值，玩家可透
    過網路拍賣或交換，與現實世界之財物，難認完全區隔而有
    不同，因此，仍屬刑法詐欺罪保護之法益，若以訛詐手段為
    之，應認係取得財產上不法之利益。經查，被告向告訴人詐
    得手機遊戲內之星城幣，並非現實可見之有形體財物，而係
    供人憑以參與手機遊戲使用，屬具有財產上價值之利益，是
    核被告上開所為，係犯刑法第339 條第2 項、第1 項之詐欺
    得利罪。
  ㈡又被告前因詐欺案件，經臺灣高雄地方法院104 年度簡字第
    5110號判處有期徒刑4 月確定，於105 年6 月24日易科罰金
    執行完畢，有臺灣高等法院被告前案紀錄表在卷可查【見院
    卷第115 頁至第133 頁】，是其於受徒刑之執行完畢後，5
    年以內故意再犯本件有期徒刑以上之罪，應依刑法第47條第
    1 項之規定，論以累犯。又被告於犯本案前已有前開詐欺案
    件，經法院判決確定並執行完畢，卻仍為本件詐欺之犯行，
    及被告所為本案之手段及情節等一切情狀（詳如下述二、㈣
    所示），認本案核無司法院大法官釋字第775 號解釋意旨所
    指依刑法第47條第1 項規定對被告加重最低本刑，即致生其
    所受之刑罰超過其所應負擔罪責之情形，而爰依刑法第47條
    第1 項之規定加重其刑（法定本刑均俱予加重）。
  ㈢原審認被告為詐欺得利犯行，事證明確，並審酌被告不思循
    正當途徑獲取手機遊戲之虛擬貨幣，反以詐騙之非法手段，
    利用告訴人之信賴而分別獲得財產上不法之利益，其動機、
    目的、手段均非可取；復考量被告行使詐術所得財產上利益
    之數額，及其雖具狀表示有調解意願，然於本院調解期日未
    到場，有本院刑事報到單在卷可佐，迄今仍未賠償告訴人所
    受損失之情狀；暨被告高職肄業之教育程度、勉持之經濟狀
    況、坦承犯行之犯後態度、曾有詐欺犯行之品行等一切情事
    ，量處拘役40日，並諭知如易科罰金之折算標準，固非無見
    ，惟本案被告上訴後已與告訴人以賠償告訴人5,000 元之調
    解條件達成調解，並已履行完畢，且告訴人具狀請求本院對
    被告從輕量刑，此有調解筆錄、告訴人刑事陳述狀在卷可佐
    【見院卷第88-5頁至第88-6頁、第97頁】，堪認被告犯後已
    有修復其犯罪所生之損害，又此為關乎被告犯後態度之重要
    量刑基礎事實，因發生在後而為原審未及審酌，則原審判決
    關於此部分之量刑基礎事實既有有利被告之更易，被告上訴
    指原審量刑過重，非無理由，且原審未及審酌上情併諭知沒
    收犯罪所得，亦欠妥適，原判決就此部分既有未當，即無可
    維持，自應由本院撤銷改判。
  ㈣爰依據行為人之責任為基礎，審酌被告不思循正當途徑獲取
    手機遊戲之虛擬貨幣，竟率爾以事實欄所示方式詐取告訴人
    之虛擬貨幣，所為缺乏法治及尊重他人財產權之觀念，使告
    訴人均受有相當程度財產損害，所為誠屬不該，另考量被告
    犯後尚能坦承犯行之犯後態度，並以賠償5,000 元之條件與
    告訴人達成調解，並已履行完畢，告訴人則具狀請求對被告
    從輕量刑，業如前述，暨酌以被告本件犯行所詐得之利益，
    兼衡其自承高職肄業之智識程度、目前幫忙家裡生意、月收
    入約2 、3 萬元，家庭經濟狀況普通【見院卷第112 頁】等
    一切情狀，分別量處如主文第2 項所示之刑，並諭知易科罰
    金之折算標準。
三、沒收
    按刑法第38條之2 第2 項增訂過苛條款，係為符合比例原則
    ，兼顧訴訟經濟，於宣告沒收或追徵於個案有過苛之虞、欠
    缺刑法上之重要性或犯罪所得價值低微之情形，得不予宣告
    沒收或追徵，以節省法院不必要之勞費，並調節沒收之嚴苛
    性。經查，被告本案犯行所詐得之利益為價值相當於2,500
    元之星城幣，核屬其犯罪所得，原應依法宣告沒收、追徵，
    然依前所述，被告和告訴人以賠償告訴人5,000 元之條件達
    成調解，並已履行完畢，已如前述，且該調解金額5,000 元
    已高於被告詐得告訴人星城幣之價值，是爰依刑法第38條之
    2 第2 項之規定，不再就本案被告犯罪所得宣告沒收、追徵
    。
據上論斷，應依刑事訴訟法第455 條之1 第1 項、第3 項、第36
9 條第1 項前段、第364 條、第299 條第1 項前段，判決如主文
。
本案經檢察官李奇哲聲請以簡易判決處刑，檢察官陳盈辰到庭執
行職務。
中    華    民    國  111     年    2     月    11    日
                  刑事第二庭    審判長法  官  黃右萱
                                      法  官  李怡靜
                                      法  官  姚怡菁
以上正本證明與原本無異。
不得上訴。
中    華    民    國  111     年    2    月    11    日
                                      書記官  張瑋庭
附錄本案論罪科刑法條
中華民國刑法第339條
（普通詐欺罪）
意圖為自己或第三人不法之所有，以詐術使人將本人或第三人之
物交付者，處5 年以下有期徒刑、拘役或科或併科50萬元以下罰
金。
以前項方法得財產上不法之利益或使第三人得之者，亦同。
前二項之未遂犯罰之。
卷證對照表
┌─────────────────────────────────────┐
│一、臺灣新北地方檢察署108年度偵字第20128號卷，稱偵一卷；                  │
│二、臺灣新北地方檢察署109年度偵緝字第3195號卷，稱偵緝卷；                 │
│三、臺灣橋頭地方檢察署110年度偵字第3195號宗，稱偵二卷；                   │
│四、本院110年度簡字第595號卷，稱簡卷；                                    │
│五、本院110年度簡上字第185號卷，稱院卷。                                  │
└─────────────────────────────────────┘